【裁判字號】    95,裁,2422
【裁判日期】    951031
【裁判案由】    地政士法
【裁判全文】
最  高  行  政  法  院  裁  定
                                     95年度裁字第02422號
上  訴  人  甲○○
被 上訴 人  臺北市政府
代  表  人  乙○○
上列當事人間因地政士法事件，上訴人對於中華民國94年5月30
日臺北高等行政法院94年度簡字第383號判決，提起上訴，本院
裁定如下：
    主  文
上訴駁回。
上訴審訴訟費用由上訴人負擔。
    理  由
一、按對於適用簡易程序之裁判提起上訴或抗告，須經本院許可
    ，且該許可以訴訟事件所涉及之法律見解具有原則性者為限
    ，行政訴訟法第235條定有明文。所謂法律見解具有原則性
    ，係指該事件所涉及之法律問題意義重大，而有加以闡釋之
    必要情形而言，如對行政命令是否牴觸法律所為之判斷；或
    就同類事件高等行政法院所表示之見解相互牴觸，有由本院
    統一法律上意見或確認其意見之必要情形屬之。
二、緣上訴人於民國（下同）92年8月27日向桃園縣中壢地政事
    務所以代理人身分申請辦理土地登記案件，案經桃園縣政府
    發現上訴人為被上訴人所轄開業之地政士，未依地政士法第
    33條規定加入地政士公會，乃函請被上訴人處理。經被上訴
    人查明上訴人係於84年1月13日經被上訴人所屬地政處核准
    開業執照在案，惟上訴人於92年8月27日向桃園縣中壢地政
    事務所以代理人身分申請辦理系爭土地登記案件時，並未加
    入臺北市地政士公會，因而認上訴人已違反地政士法第33條
    第1項規定，乃依同法第50條第2款規定，以92年10月27日府
    地一字第09225342402號函處上訴人新臺幣（下同）3萬元罰
    鍰。上訴人不服，提起訴願，遭訴願決定駁回，遂提起行政
    訴訟。
三、原審調查證據結果，以：上訴人於84年1月13日經被上訴人
    所屬地政處核准開業執照在案，92年8月27日上訴人向桃園
    縣中壢地政事務所以代理人身分申請辦理系爭登記案件，經
    桃園縣政府發現上訴人為被上訴人所轄開業之地政士，未依
    地政士法第33條規定加入地政士公會，乃函請被上訴人處理
    ，是上訴人違反地政士法第33條第1項規定之事實，洵堪認
    定，被上訴人因之依同法第50條第2款規定，處上訴人3萬元
    罰鍰，即無違誤。次查地政士法第33條第1項之立法意旨在
    建立「業必歸會」制度，以利地政士管理，並運用公會團體
    力量，發揮組織功能，協助政府推行政令及服務社會；又依
    司法院釋字第479號解釋意旨，則地政士法並無限制地政士
    不得自行組織社團，是上訴人以地政士法強制入會及唯一公
    會之規定已剝奪憲法第14條人民有集會及結社之自由，顯有
    誤解。另查地政士公會之會費依照人民團體法第33條之規定
    ，應提經會員大會通過，並報經人民團體主管機關核備，並
    非由公會理事長或少數人擅自決定，上訴人訴稱形成合法壟
    斷，亦不足採，因而駁回上訴人之訴。
四、上訴意旨略以：司法院釋字第479號解釋之爭點為「社會團
    體許可立案規定」，係關於人民團體應冠所屬行政區域名稱
    之規定，是否逾越母法意旨、侵害結社自由所為之解釋，其
    內容與本案無涉，原判決理由不應予以援用。次查憲法第14
    條規定人民有集會及結社之自由，即人民有參與或不參與集
    會及結社之自由；然查地政士法第30條、第33條及第50條之
    規定，均規範強制入會及唯一公會，故上述條文已牴觸憲法
    第14條無訛。又查全國各地政士公會入會費、年費不一，其
    雖經會員大會通過，但人口數較小之縣市費用越高，顯見係
    舊會員操控入會費、年費，使新進人員較難進入，嚴重影響
    人民憲法上之工作權。準此，地政士法之強制加入唯一公會
    之規定，已超越比例原則，使公會對外、對內均成壟斷，毫
    無競爭力可言，因而提起本件上訴，請求廢棄原判決、撤銷
    訴願決定及原處分。
五、本件上訴人前開所指，無非重述前詞，持以主張地政士法強
    制入會且為唯一公會，侵害人民集會結社自由；或地政士公
    會入會費、年費高低不一，形成合法壟斷等情，經核並未表
    明原判決駁回其訴所持理由適用法律如何違誤，且所涉及之
    法律見解具有原則性，有由本院加以闡釋之重要情事，其提
    起上訴，不合首揭規定，不應許可，上訴難謂合法，應予駁
    回。
六、依行政訴訟法第249條第1項前段、第104條、民事訴訟法第9
    5條、第78條，裁定如主文。
中    華    民    國    95    年    10    月    31    日
                  第二庭審判長法  官  廖  政  雄
                              法  官  鍾  耀  光
                              法  官  姜  仁  脩
                              法  官  王  德  麟
                              法  官  黃  清  光
以  上  正  本  證  明  與  原  本  無  異
中    華    民    國    95    年    10    月    31    日
                              書記官  王  史  民


司法院資訊處製作；財團法人民間司法改革基金會備份。
